【裁判字號】    92,交聲更,36
【裁判日期】    920819
【裁判案由】    違反道路交通管理處罰條例聲明異議
【裁判全文】
臺灣臺北地方法院交通事件裁定                    九十二年度交聲更字第三六號
    原處分機關  台北市交通事件裁決所
    異  議  人
    即受處分人  甲○○  男  四十九歲（民國四十二年十月十五日生）
右列受處分人因違反道路交通管理處罰條例案件，對於交通部公路總局台中區監理所
中華民國九十一年九月二十日所為之處分（原處分案號：中監違字第裁六○─Ｚ00
000000號），聲明異議，經本院於九十二年一月二十八日以九十一年度交聲字
第一四三九號裁定駁回受處分人之聲明異議後，受處分人提起抗告，經臺灣高等法院
於九十二年四月十七日以九十二年度交抗字第一一七號裁定發回本院更為裁定，本院
裁定如左：
    主  文
異議駁回。
    理  由
一、按汽車行駛於高速公路，而不遵守管制之規定者，處新台幣（下同）三千元以上
    六千元以下罰鍰，道路交通管理處罰條例第三十三條第一項定有明文；而汽車駕
    駛人駕駛汽車違反道路交通管理處罰條例第三十三條第一項規定者，除應依該條
    所規定之罰鍰處罰外，並予記違規點數一點，道路交通管理處罰條例第六十三條
    第一項第一款亦有明文。又受處分人如拒絕簽收員警開立之舉發違反道路交通管
    理事件通知單，經員警在通知單上載明受處分人拒絕簽收之事由後，依違反道路
    交通管理事件統一裁罰基準及處理細則第十一條第一項規定，視為受處分人已經
    收受該通知單。
二、原處分意旨略以：本件異議人即受處分人甲○○於九十一年七月四日十八時四十
    五分許，駕駛車號Ｒ六—一０一五號自用小客車，在國道一號公路（即俗稱中山
    高）北向十六公里處，行駛路肩，遭國道公路警察局第一警察隊（下稱舉發機關
    ）警員查獲，乃以異議人違反道路交通管理處罰條例第三十三條第一項規定而予
    攔停後，掣單舉發，惟異議人拒絕簽收員警開立之舉發違反道路交通管理事件通
    知單，經員警在通知單上載明受處分人拒絕簽收之事由後，視為受處分人已經收
    受該通知單，嗣受處分人雖於舉發通知單上所載之應到案日期前向原處分機關提
    出申訴，經原處分機關請舉發機關調查結果，仍認受處分人確有在高速公路不遵
    管制規定，駕駛被舉發自用小客車行駛路肩之違規行為，原處分機關乃依道路交
    通管理處罰條例第三十三條第一項、第六十三條第一項第一款及違反道路交通管
    理事件統一裁罰基準及處理細則第二十四條規定於九十一年九月二十日裁處異議
    人罰鍰三千元，併予記違規點數一點。
三、訊據受處分人不否認有於前開時間駕駛前開車號汽車，在前述地點為警攔停之事
    實，惟矢口否認有任何違反前開道路交通管理處罰條例規定之行為，辯稱略以：
    當日取締員警非在庭為證人之警員，當時有二警員，在庭警員站在較遠處，執行
    該舉發勤務係另一較胖的警員。當日伊從建國北路上，康寧路交流道下，此為每
    日固定交通路線，怎麼可能有證人所述從路肩切不到主線道之情形。且伊行駛外
    側車道，因伊住水蓮山莊，準備要從康寧路交流道下高速公路，伊車頭有偏右，
    右前車輪有壓外側車道與路肩的線，準備要在下交流道，但看見警察，就將車輪
    方向擺回原車道，此時較胖的員警就來攔停伊未行駛該加速車道，更未行駛路肩
    云云。
四、經查：
  (一)據證人即警員孫炎基到庭證稱：伊當時與小隊長一同在上開時間地點停在避車彎
    內執行巡邏勤務，看見一輛車子車燈打開，在北向車道一六．一公里左右路肩行
    駛，當時距離約一百二十五公尺左右，有三輛車併排行駛，受處分人車是在匝道
    彎剛駛入加速車道，但受處分人車並未切入主線車道，迨受處分的人車行駛到電
    話亭附近，大約距離二十五公尺左右，受處分人即切到外車道行駛，伊等該車駛
    近避車灣時，就進行攔車，等到受處分人下車，證人問受處分人為何於路肩行駛
    ，受處分人稱因其車子切不進來，當時伊僅看見受處分人的車子在路肩行駛，並
    無其他車輛等語（見九十二年六月十九日訊問筆錄），並經證人繪製現場圖附卷
    可稽，受處分人亦不否認：當時準備要從康寧路交流道下高速公路，右前車輪確
    有壓到外側車道與路肩分隔線，準備要在下交流道等情，證人孫炎基當時係在避
    車灣內執行勤務，並能詳述受處分人違規情形，所為前述供證，應非子虛。
  (二)再衡諸證人孫炎基係國道公路警察局第一警察大隊汐止分隊警員，與受處分人素
    不相識，諒無設詞誣攀之理，況交通警員掣單舉發違反道路交通管理處罰條例所
    列之違規事實，本質上為行政處分，係公務員基於職務上權力，依法就特定之具
    體事件所為具有公法上效果之單方行政行為，基於公務員為公法上行為具有公信
    力之原則，該行政處分當可被推定為真正，本此公信原則，乃立法者賦予行政機
    關制定違反道路交通事件統一裁罰標準及處理細則，使執行勤務警員得當機處分
    （如該細則第二十三條）以達其維護交通秩序、安全之行政目的，反之，若謂公
    務員一切行政行為均需預留證據以證其實，則國家行政勢必窒礙難行，據此，刑
    事訴訟法就犯罪證據有關之規定中與屬行政秩序罰之交通違規裁罰本質不合之部
    分，自不在準用之列。本件受處分人違規行使高速公路路肩，除員警本係因勤務
    安排該處執行照相舉發交通違規外，實難期警員得迅速即時拍攝照片蒐證，受處
    分人既未就執勤警員之舉發有誤提出相關證據以供調查，本院經查亦無任何證據
    足資證明其有捏造事實違法取締之情事，則執勤警員本其維護交通秩序、安全職
    責所為之舉發，自應受到合法、正確之推定。
  (三)至於受處分人另辯稱：伊每日下班交通路線均從建國北路上高速公路，至康寧路
    交流道下，不可能有證人所述從路肩切不到主線道情形云云，然受處分人縱使每
    日交通路線固定屬實，高速公路車行狀況瞬息萬變，尤其當時係下班尖峰時間，
    受處分人行車路線與其是否會違規行駛路肩，實屬二事，不足作為有利受處分人
    之憑據。
  (四)綜上所述，本件事證明確，受處分人所辯不足採信，其違規行為洵堪認定。
四、從而，原處分機關所認定受處分人有前開違反道路交通管理處罰條例之違規事實
    應屬允當，應認受處分人之異議為無理由，本件異議應予駁回。
據上論斷，應依道路交通案件處理辦法第十九條，裁定如主文。
中      華      民      國    九十二    年      八      月     十九     日
                                    臺灣臺北地方法院交通法庭
                                        法  官  胡宏文
右正本證明與原本無異
如不服本裁定應於送達後五日內向本院提出抗告狀
                                        書記官  劉穗筠
中      華      民      國    九十二    年      八      月    二十一    日


司法院資訊處製作；財團法人民間司法改革基金會備份。
